【裁判字號】    95,訴,1021
【裁判日期】    950808
【裁判案由】    偽造文書
【裁判全文】
臺灣臺北地方法院刑事判決              95年度訴字第1021號
公  訴  人  臺灣臺北地方法院檢察署檢察官
被      告  乙○○○
上列被告因偽造文書案件，經檢察官提起公訴（95年度偵字第10
237號），嗣因被告就被訴事實為有罪之陳述，經本院告知簡式
審判程序意旨，並聽取公訴人及被告之意見後，本院合議庭裁定
由受命法官獨任依簡式審判程序審理，判決如下：
    主    文
乙○○○連續行使偽造私文書，足生損害於公眾及他人，處有期
徒刑肆月，如易科罰金，以銀元參佰元即新台幣玖佰元折算壹日
。如附表所示偽造之署押均沒收。
    事    實
一、乙○○○於民國九十年間，常在臺北市中正區○○○路一二
    九巷口一帶擺設流動攤販為生，詎其為逃避警方交通違規事
    件之舉發，基於偽造私文書並持以行使之概括犯意，自同年
    二月二十二日起至同年四月十七日止，於警員取締其違規擺
    攤之際，連續冒用其小學同學甲○○之名義，向舉發警員自
    稱其為甲○○，在舉發警員所開如附表所示之臺北市政府警
    察局舉發違反道路交通管理事件通知單（含通知聯、存查聯
    、迴覆聯及移送聯，下稱舉發通知單）上收受通知聯者簽章
    欄內每次以複寫之方式每次偽簽「甲○○」或「曹」等署押
    四枚，用以表示甲○○本人已收受該通知單之意，而偽造私
    文書後，再交還警員收執而行使之，足生損害於甲○○及警
    察機關取締違反道路交通管理事件之正確性。嗣因甲○○收
    到上開舉發通知單催繳通知提出申訴後，始為警查悉上情。
二、案經臺北市政府警察局中正第一分局移送臺灣臺北地方法院
    檢察署檢察官偵查起訴。
    理    由
一、上揭事實，業據被告乙○○○本院審理時坦承不諱，核與證
    人即警員吳宗原證述之情節相符（見偵查卷第三十五頁、三
    十六頁），並有如附表所示舉發通知單移送聯共計十五紙（
    見偵查卷第十一頁至第十八頁）在卷可稽，且前揭舉發通知
    單均非甲○○本人所親簽，係被告所偽造一節，亦經證人甲
    ○○證述明確（見偵查卷第八頁、第三十四頁至第三十六頁
    ），足認被告上開任意性之白白與事實相符，應堪採信，本
    件事證明確，被告之犯行堪以認定。
二、本件被告於員警取締其違規擺攤時，冒稱其為甲○○，在交
    通違規通知單上「收受通知聯者簽章」欄內偽簽「甲○○」
    或「曹」之姓名，自不待依據習慣或特約，單從形式上觀察
    ，即足以知悉係表示由甲○○名義出具領收通知聯之證明，
    此與事先在印妥內容之收據上偽簽他人姓名之情形，無分軒
    輊，當然屬於刑法第二百十條所稱之私文書（最高法院八十
    三年度台上字第六六三一號判例意旨參照），且被告偽造甲
    ○○之署押，作為以甲○○之名義收受該通知單之證明後，
    交付警員據以行使之，自足生損害於甲○○及警察機關取締
    告發違反道路交通管理事件之正確性。是核被告所為，係犯
    刑法第二百十六條、第二百十條之行使偽造私文書罪。被告
    於舉發通知單上偽造署押之行為係偽造私文書之階段行為，
    其偽造私文書之低度行為復為行使偽造私文書之高度行為所
    吸收，均不另論罪。又查被告行為後，刑法部分條文業於九
    十四年一月七日修正，九十四年二月二日公布，九十五年七
    月一日施行，現行刑法第二條第一項規定：「行為後法律有
    變更者，適用行為時之法律。但行為後之法律有利於行為人
    者，適用最有利於行為人之法律。」，上開規定乃與刑法第
    一條罪刑法定主義契合，而貫徹法律禁止溯及既往原則，係
    規範行為後法律變更所生新舊法律比較適用之準據法，是刑
    法第二條本身雖經修正，但刑法第二條既屬適用法律之準據
    法，本身尚無比較新舊法之問題，應一律適用裁判時之現行
    刑法第二條規定以決定適用之刑罰法律，先予辨明。而修正
    後之新法業經刪除刑法第五十六條連續犯之規定，此刪除雖
    非犯罪構成要件之變更，但顯已影響行為人刑罰之法律效果
    ，自屬法律有變更，應依新法第二條第一項規定為新舊法之
    比較（最高法院九十五年第八次刑事庭會議決議參照）。本
    件被告先後多次行使偽造私文書之行為，如依舊法，因時間
    緊接，所犯罪名相同，顯係出於概括之犯意為之，為連續犯
    ，以一罪論，並得加重其刑至二分之一，如依新法，無連續
    犯之規定，應分論併罰，比較新、舊法結果，以舊法較為有
    利，應依被告行為時之法律即修正前之刑法第五十六條規定
    ，論以連續犯，並加重其刑。爰審酌被告犯罪之動機、目的
    、手段，其所為對被害人甲○○及警察機關取締違反道路交
    通管理事件之正確性所生之危害非微，惟念及被告犯後尚能
    坦承犯行，非無悔意，且被害人亦表示不願追究（見偵查卷
    第三十六頁），被告復無前科，有臺灣高等法院被告前案紀
    錄表可稽，係屬初犯，暨其生活狀況及智識程度等一切情狀
    ，量處如主文所示之刑。又被告行為時之刑法第四十一條第
    一項前段規定：「犯最重本刑為五年以下有期徒刑以下之刑
    之罪，而受六個月以下有期徒刑或拘役之宣告，因身體、教
    育、職業、家庭之關係或其他正當事由，執行顯有困難者，
    得以一元以上三元以下折算一日，易科罰金。」，且被告行
    為時之易科罰金折算標準，修正前罰金罰鍰提高標準條例第
    二前段（現已刪除）規定，就其原定數額提高為一百倍折算
    一日，則本件被告行為時之易科罰金折算標準，應以銀元三
    百元折算一日，經折算為新臺幣後，應以新臺幣九百元折算
    為一日。惟九十五年七月一日修正公布施行之刑法第四十一
    條第一項前段則規定：「犯最重本刑為五年以下有期徒刑以
    下之刑之罪，而受六個月以下有期徒刑或拘役之宣告者，得
    以新臺幣一千元、二千元或三千元折算一日，易科罰金。」
    ，比較修正前後之易科罰金折算標準，以修正前之規定，較
    有利於被告，依刑法第二條第一項前段，應適用修正前刑法
    第四十一條第一項前段規定，諭知其易科罰金之折算標準。
    另如附表所示舉發通知單收受通知聯者簽章欄內偽造之署押
    ，均應依刑法第二百十九條宣告沒收之。
據上論斷，應依刑事訴訟法第二百七十三條之一第一項、第二百
九十九條第一項前段，刑法第二條第一項前段、修正前刑法第五
十六條、第二百十六條、第二百十條、第四十一條第一項前段、
第二百十九條，修正前罰金罰鍰提高標準條例第二條，現行法規
所定貨幣單位折算新臺幣條例第二條，判決如主文。
本案經檢察官陳淑雲到庭執行職務。
中    華    民    國    95    年    8     月    8     日
                  刑事第五庭    法  官  李宜娟
以上正本證明與原本無異。
如不服本判決，應於判決送達後10日內向本院提出上訴狀（應抄
附繕本）。告訴人或被害人如對於本判決不服者，應具備理由請
求檢察官上訴，其上訴期間之計算係以檢察官收受判決正本之日
期為準。
                                書記官  游秀珠
中    華    民    國    95    年    8     月    15    日
附錄本案論罪科刑法條：
刑法第210條
偽造、變造私文書，足以生損害於公眾或他人者，處5 年以下有
期徒刑。
刑法第216條
行使第210 條至第215 條之文書者，依偽造、變造文書或登載不
實事項或使登載不實事項之規定處斷。


司法院資訊處製作；財團法人民間司法改革基金會備份。
